【裁判字號】    89,台上,1310
【裁判日期】    890309
【裁判案由】    傷害致人於死
【裁判全文】
最高法院刑事判決                              八十九年度台上字第一三一○號
    上  訴  人  甲○○
    選任辯護人  彭巧君律師
右上訴人因傷害致人於死案件，不服台灣高等法院中華民國八十八年十二月十六日第
二審判決（八十八年度上訴字第四○三二號，起訴案號：台灣新竹地方法院檢察署八
十六年度偵字第九七二六號），提起上訴，本院判決如左：
    主  文
上訴駁回。
    理  由
按刑事訴訟法第三百七十七條規定，上訴於第三審法院，非以判決違背法令為理由，
不得為之，是當事人提起第三審上訴，應以原判決違背法令為理由，係屬法定要件。
如果上訴理由狀並未依據卷內訴訟資料，具體指摘原判決不適用何種法則或如何適用
不當，或所指原判決之違法情事，顯與法律規定得為第三審上訴理由之違法情形不相
適合時，均應認其上訴為違背法律上之程式，予以駁回。本件原判決綜合調查證據之
結果，撤銷第一審不當之判決，改判論處上訴人甲○○傷害人之身體，因而致人於死
罪刑，已詳敘所憑之證據及認定之理由，並對上訴人所辯各節，如何不足採信，均已
依據卷內資料，詳予指駁，從形式上觀察，並無任何違背法令之處。而精神耗弱人之
行為，僅係得減輕其刑，並非應減輕其刑，且上訴人於原審亦從未主張其因飲酒而精
神耗弱，原審未依職權予以調查，核無應於審判期日調查之證據未予調查之違法。另
刑法上所謂當場激於義憤而傷害人，係指被害人之行為違反正義，在客觀上足以激起
一般人無可容忍之憤怒，而當場施傷害者而言。本件依原判決認定之事實，為上訴人
與中風多年之被害人黃基正之妻羅秀梅同居多年，因不滿黃基正居住於其家中，而辱
罵並驅趕黃基正，引起黃基正不悅，以嘴咬上訴人之右手，上訴人不甘被咬，而基於
傷害之犯意，以拳頭猛擊黃基正之頭部至少四次，是本件之發生，起因於上訴人之挑
釁，被害人黃基正之行為，在客觀上尚難認係出於不義，上訴人之行為亦無所謂當場
基於義憤可言，上訴人指其行為應構成刑法第二百七十九條後段之義憤傷害致人於死
罪云云，自屬誤會。又被害人之死亡原因，依法務部法醫研究所之解剖鑑定，非從土
坡上滾下所造成，而係遭攻擊面較大之鈍器攻擊所致，徒手或石塊均有可能，且打擊
次數至少四次以上，原判決已於理由內說明綦詳，上訴人徒執陳詞，稱可能係跌落山
坡所致云云，而為事實之爭辯，並對原審採證認事及用法之職權行使，任意指摘，顯
非依據卷內資料執為指摘之適法上訴理由，其上訴違背法律上之程式，應予駁回。
據上論結，應依刑事訴訟法第三百九十五條前段，判決如主文。
中      華      民      國    八十九    年      三      月      九      日
                              最高法院刑事第七庭
                                  審判長法官  謝  家  鶴
                                        法官  洪  文  章
                                        法官  花  滿  堂
                                        法官  陳  世  淙
                                        法官  洪  佳  濱
      右正本證明與原本無異
                                              書  記  官
中      華      民      國    八十九    年      三      月    二十四    日


司法院資訊處製作；財團法人民間司法改革基金會備份。
